【裁判字號】    98,訴,2149
【裁判日期】    981125
【裁判案由】    返還借款
【裁判全文】
臺灣臺中地方法院民事判決              98年度訴字第2149號
原      告  丙○○
被      告  余斐（原名余淑琴.
被      告  續勝有限公司
                      統一編號.
兼法定代理  庚○
人
法定代理人  林芳顗（原名林敏綢.
            余斐（原名余淑琴.
            林家佑（原名林沛漳.
            己○○
            丁○○
被      告  續瑞有限公司
                      統一編號.
兼法定代理  林家佑（原名林沛漳.
人
上五人共同
訴訟代理人  甲○○
上列當事人間請求返還借款事件，經於民國98年10月21日言詞辯
論終結，本院判決如下：
    主    文
被告續勝有限公司、續瑞有限公司應各給付原告新臺幣230,000
元，及均自民國98年2月17日起至清償日止，按週年利率百分之5
計算之利息。
原告其餘之訴駁回。
訴訟費用新臺幣6,280元，由被告續勝有限公司、續瑞有限公司
各負擔新臺幣2,355元，餘由原告負擔新臺幣1,570元。
本判決第一項原告得假執行；但被告續勝有限公司、續瑞有限公
司如各以新臺幣230,000元為原告分別供擔保後，各得免為假執
行。
原告其餘假執行之聲請駁回。
    事實及理由
壹、原告起訴聲明：被告余斐、續勝有限公司、庚○、續瑞有
    限公司、林家佑應給付原告新臺幣（下同）575,000元，及
    自民國98年2月17日起至清償日止，按週年利率百分之5計算
    之利息，並願供擔保，請准宣告假執行。另陳述：
    一、被告被告余斐、續勝有限公司、庚○、續瑞有限公司
        、林家佑共同向原告借款575,000元，並以訴外人續懋
        有限公司所簽發之3紙支票供為清償。詎屆清償期，未
        獲清償，雖經原告一再催討，被告均置之不理，爰本於
        消費借貸之法律關係，訴請被告清償借款。
    二、系爭借款乃係被告林家佑持發票人續懋有限公司之支票
        向原告借款，原並表示借款人為續懋有限公司，且自92
        年間起就開始借錢，起訴狀所附之支票乃是依先前借款
        彙算後，就尚未清償之部分，由被告林沛漳以該三紙續
        懋有限公司之支票供為先前未償借款之清償使用。原告
        前曾訴請續懋有限公司給付票款，訴訟審理結果，法院
        判認系爭借款為續懋有限公司與本件被告余斐、續勝
        有限公司、庚○、續瑞有限公司、林家佑等五人共同借
        貸，而僅判決續懋有限公司應給付115,000元（即690,0
        00元÷6人＝115,000元），原告始行提起本件訴訟，請
        求被告余斐、續勝有限公司、庚○、續瑞有限公司、
        林家佑等五人清償其餘之575,000元。
    三、原告並未應允被告得俟日後有清償能力時始行清償。
貳、被告答辯聲明：原告之訴及假執行之聲請均駁回，如受不利
    益判決，願供擔保免為假執行。另陳述：
    一、被告林沛漳前係代表被告續勝有限公司、續瑞有限公司
        及訴外人續懋有限公司，向原告借款，以供三家公司營
        運之用，並交付發票人續懋有限公司之三紙支票供為清
        償之用。被告續勝有限公司及續瑞有限公司雖就系爭借
        款應負清償責任，但當初兩造為避免公司之機器遭債權
        人查封，乃簽立通謀虛偽之機器買賣契約書，並達成協
        議，約定俟被告日後有能力時，再行償還，是原告現為
        清償之主張，並無理由。
    二、被告余斐、庚○及林家佑並非借款人，自不須負清償
        責任。
、法院得心證之理由：
  一、經查，被告林家佑為被告續瑞有限公司之董事，而被告續
      瑞、續勝有限公司與訴外人續懋有限公司乃係共同營運，
      並由被告林家佑、余斐夫妻實際經營。因公司營運所需
      ，乃向原告陸續借款多筆，嗣經彙算，尚有69萬元未償，
      被告林家佑即交付三紙訴外人續懋有限公司所簽發之支票
      供為借款清償之用等情，有原告所提出之支票影本三紙為
      證，且為被告所不爭執，信屬實在。
  二、按民法第474條規定：「稱消費借貸者，謂當事人一方移
      轉金錢或其他代替物之所有權於他方，而約定他方以種類
      、品質、數量相同之物返還之契約。當事人之一方對他方
      負金錢或其他代替物之給付義務而約定以之作為消費借貸
      之標的者，亦成立消費借貸。」。次按，民事訴訟如係由
      原告主張權利者，應先由原告負舉證之責。
      （一）本件原告主張被告余斐、庚○及林家佑三人就系
            爭借款亦應負清償之責一節，為被告余斐、庚○
            及林家佑三人所否認。原告自應就此項有利於己之
            事實負舉證責任。原告雖以本院97年度中簡字第41
            33號給付票款民事判決理由中所認系爭69萬元借款
            為該案被告續懋有限公司與本案被告乙○○○○○
            ○、續勝有限公司、庚○、續瑞有限公司、戊○○
            ○○○○所共同借貸一語為據。惟本案被告乙○○
            ○○○○、續勝有限公司、庚○、續瑞有限公司、
            戊○○○○○○並非本院97年度中簡字第4133號給
            付票款事件之當事人，本院97年度中簡字第4133號
            民事判決對本案被告乙○○○○○○、續勝有限公
            司、庚○、續瑞有限公司、戊○○○○○○本不生
            既判力及爭點效之拘束，另原告亦已就本院97年度
            中簡字第4133號民事判決提起上訴（分由98年度簡
            上字第163號審理中），其上訴理由狀中亦載明借
            款人為續懋有限公司。是原告主張被告余斐、庚
            ○及林家佑三人就系爭借款亦應負清償責任一語，
            並非有據。
      （二）被告續勝有限公司及續瑞有限公司就系爭借款，自
            承應與訴外人續懋有限公司共同負清償責任。則原
            告本於消費借貸之法律關係，訴請被告續勝有限公
            司及續瑞有限公司清償借款，自屬有據。被告續勝
            有限公司及續瑞有限公司雖以兩造為避免公司之機
            器遭債權人查封，乃為通謀虛偽之機器買賣，並達
            成協議，約定俟被告日後有能力時，再行償還等語
            ，資為抗辯。惟為原告所否認，被告續勝有限公司
            及續瑞有限公司復未舉證證明原告確已應允俟其日
            後有能力時再行償還一節屬實，所為抗辯，尚非有
            理。
  三、基上，被告續勝有限公司及續瑞有限公司就合計69萬元之
      借款既應與訴外人續懋有限公司共負清償責任，依民法第
      271條「數人負同一債務或有同一債權，而其給付可分者
      ，除法律另有規定或契約另有訂定外，應各平均分擔或分
      受之；其給付本不可分而變為可分者亦同。」規定，被告
      續勝有限公司及續瑞有限公司就合計69萬元之借款，所應
      共同分擔之給付金額為460,000元，應分擔給付之金額各
      為230,000元（即690,000元÷3＝230,000元）。
肆、綜上所述，原告本於消費借貸之法律關係，訴請被告乙○○
    ○○○○、續勝有限公司、庚○、續瑞有限公司、戊○○○
    ○○○給付575,000元及自98年2月17日起至清償日止，按週
    年利率百分之5計算之利息。就其中被告續勝有限公司、續
    瑞有限公司應各給付原告230,000元，及自98年2月17日起至
    清償日止，按週年利率百分之5計算之利息範圍內，為有理
    由，爰予准許；逾此部分所為請求及對乙○○○○○○、庚
    ○、戊○○○○○○之訴，則非有理，應予駁回。
伍、假執行之宣告：本件所為被告續勝有限公司、續瑞有限公司
    敗訴之判決，所命給付之金額未逾50萬元，應依職權宣告假
    執行，另被告續勝有限公司、續瑞有限公司陳明願供擔保，
    聲請宣告免為假執行，核無不合，爰酌定相當之擔保金額，
    併予准許。至原告其餘敗訴部分，其假執行之聲請，失所附
    麗，則予駁回。
陸、據上論結，原告之訴為一部有理由、一部無理由，依民事訴
    訟法第79條、第85條第1項、第389條、第392條，判決如主
    文。
中    華    民    國    98    年    11    月    25    日
                  民事第四庭    法  官  林宗成
上正本係照原本作成。
如對本判決上訴，須於判決送達後20日內向本院提出上訴狀。
中    華    民    國    98    年    11    月    25    日
                                書記官


司法院資訊處製作；財團法人民間司法改革基金會備份。
